臺灣基隆地方法院基隆簡易庭民事判決
110年度基簡字第956號
原      告  楊常裕  
訴訟代理人  黃奕彰律師                      
複代理人    蔡聰明律師


被      告  陳素珠  


上列當事人間請求返還租賃物事件，本院於民國110年12月16日
言詞辯論終結，判決如下：
    主  文
被告應將坐落新北市○○區○○○○段○○○○○段○○○地號土地騰空返還予
原告。
被告應給付原告新臺幣參拾陸萬伍仟貳佰別拾壹元，及自民國一
百一十年九月二十四日起至騰空返還前項土地之日止，按月給付
原告新臺幣肆萬壹仟陸佰陸拾柒元。
原告其餘之訴駁回。
訴訟費用由被告負擔。 
本判決第一項、第二項得假執行。
    事實及理由
一、被告經合法通知，未於言詞辯論期日到場，核無民事訴訟法
    第386條各款所列情形，爰依同法第436條第2項、第385條第
    1項前段之規定，准原告之聲請，由其一造辯論而為判決。
二、原告起訴主張：被告前於民國109年12月17日與原告簽立土
    地租賃契約書(下稱系爭租約)，向原告承租坐落新北市○○區
    ○○○○段○○○○○段000地號土地(下稱系爭土地)，租賃期間自11
    0年1月1日起至110年12月31日止，每月租金新臺幣（下同）
    41,667元，於每月5日以前繳納。詎被告嗣未依約繳納租金
    ，累積未繳納之租金已達9個月，經原告於110年9月13日委
    請律師寄發存證信函催告被告應於函到7日內繳清欠租，倘
    未履行，系爭租約即告終止，惟被告於翌(14)日收受前開存
    證信函後，及至110年9月23日催告期滿仍未置理，乃發生終
    止系爭租約之效力。又被告於110年1月1日至110年9月23日
    間共積欠租金366,670元未清償，而系爭租約於110年9月23
    日終止後，被告自110年9月24日起仍繼續占有使用系爭土地
    拒不返還，即屬無權占有，其並獲得相當於租金之利益，致
    原告受有損害，爰依租賃契約及不當得利之法律關係，提起
    本件訴訟，並聲明如主文第1、2項所示。
三、被告經合法通知，未於言詞辯論期日到場，亦未提出書狀為
    任何聲明及陳述。
四、經查，原告主張之上開事實，業據其提出系爭土地土地登記
    第二類謄本、土地租賃契約書、蔡聰明律師事務所110基律
    明字第1100913號函暨回執等件影本為證，而被告經合法通
    知，既未於言詞辯論期日到場，復未提出書狀以供本院審酌
    ，則依民事訴訟法第280條第3項前段準用第1項前段規定，
    視同自認，自堪信原告前揭主張為真實。
五、按承租人應依約定日期，支付租金；承租人租金支付有遲延
    者，出租人得定相當期限，催告承租人支付租金，如承租人
    於其期限內不為支付，出租人得終止租約，民法第439條前
    段、第440條第1項分別定有明文。而民法第440條第1項所謂
    支付租金之催告，屬於意思通知之性質，其效力之發生應準
    用同法關於意思表示之規定。又非對話為意思表示者，其意
    思表示，以通知達到相對人時發生效力，同法第95條第1項
    前段定有明文。另出租人因承租人遲延給付租金，定期催告
    其履行，同時表明如於期限內不履行，契約即為終止，係附
    有停止條件之終止租約之意思表示，如承租人逾期仍不履行
    ，則條件成就，即發生終止租約之效力，無須再另為終止租
    約之意思表示(最高法院87年度台簡上字第7號裁定意旨參照
    )。查原告於110年9月13日因被告積欠系爭土地達9個月以上
    之租金而委請律師寄發存證信函催告被告應於函到7日內繳
    清欠租，倘未履行，系爭租約即告終止，依前揭說明，要屬
    附有停止條件之終止租約之意思表示，而被告已於同年月14
    日收受前開存證信函，有上揭存證信函回執附卷足稽，惟被
    告未於原告催告之期限內繳清欠租，亦如前述，是系爭租約
    於催告期間屆滿之日即110年9月23日終止，洵堪認定。復按
    承租人於租賃關係終止後，應返還租賃物，民法第455條前
    段定有明文。查系爭租約既已於110年9月24日經原告合法終
    止，被告即負有返還系爭房屋之義務，則其繼續占有系爭土
    地即屬無權占有，是原告依前揭規定及系爭租賃契約之約定
    ，請求被告騰空遷讓返還系爭土地，並給付於110年1月1日
    至110年9月23日間積欠之租金365,281元【計算式：41,667
    元×(8＋23/30)＝365,281元(元以下四捨五入)】，自屬有據，
    應予准許；逾此範圍之請求，即非有據，不應准許。
六、再按無法律上之原因而受利益，致他人受損害者，應返還其
    利益。雖有法律上之原因，而其後已不存在者，亦同。民法
    第179條著有規定。又租賃關係消滅後，承租人繼續占用租
    賃標的物，可能獲得相當於租金之利益，出租人因而受有不
    能使用收益之損害，顯亦侵害出租人之權利，此亦為社會通
    常之觀念(最高法院61年台上字第1695號判例意旨參照)。查
    系爭租約業經原告於110年9月23日合法終止，被告迄仍繼續
    占有系爭土地，並未騰空返還原告，即屬無法律上原因而受
    有利益，致原告受有相當租金之損害，自應償還相當於租金
    之不當得利。本院審酌系爭租約約定租金為每月41,667元，
    應為市場合理之價額，被告使用系爭土地既已有租金之約定
    ，且被告無權占用系爭土地所受免繳租金之利益，致原告受
    有無法使用系爭土地之損害，所應返還予原告者即為免繳租
    金之利益，故以原系爭租約所約定之租金41,667元作為本件
    不當得利損害金之計算基準，尚屬允當。準此，原告請求被
    告給付系爭租約終止日翌日即自110年9月24日起至騰空遷讓
    返還系爭土地之日止，按月給付41,667元，亦屬有據。
七、綜上所述，原告依系爭租約及不當得利之法律關係，請求被
    告遷讓返還系爭土地，並給付原告365,281元，及自110年9
    月24日起至返還系爭土地之日止，按月給付原告41,667元，
    為有理由，應予准許；其逾此範圍之請求，即無理由，應予
    駁回。
八、本判決原告勝訴部分係就民事訴訟法第427條第1項規定之適
    用簡易訴訟程序所為被告敗訴之判決，爰依民事訴訟法第38
    9條第1項第3款之規定，依職權宣告假執行。
九、據上論結，本件原告之訴為一部有理由，一部無理由，依民
    事訴訟法第385條第1項前段、第79條、第389條第1項第3款
    ，判決如主文。
中　　華　　民　　國　　110 　年　　12　　月　　30　　日
                  基隆簡易庭法　官　姚貴美
以上正本係照原本作成。
對於本件判決如有不服，應於收受送達後20日內向本院提出上訴
書狀，上訴於本院合議庭，並按他造當事人之人數附具繕本。如
委任律師提起上訴者，應一併繳納上訴審裁判費。 
中　　華　　民　　國　　110 　年　　12　　月　　30　　日
                            書記官　湯惠芳